【裁判字號】    98,易,2849
【裁判日期】    990203
【裁判案由】    詐欺
【裁判全文】
臺灣板橋地方法院刑事判決              98年度易字第2849號
公  訴  人  臺灣板橋地方法院檢察署檢察官
被      告  乙○○  原名謝淡.
上列被告因詐欺案件，經檢察官提起公訴（98年度偵字第22060
號）暨移送併辦（臺灣士林地方法院檢察署98年度偵緝字第1337
號，因被告於本院準備程序中就被訴事實為有罪之陳述，本院告
知被告簡式審判程序之旨，並聽取當事人之意見後，合議庭裁定
改由受命法官獨任依簡式審判程序進行，判決如下：
    主  文
乙○○共同意圖為自己不法之所有，以詐術使人將本人之物交付
，處有期徒刑陸月，如易科罰金，以新臺幣貳仟元折算壹日。扣
案之聯邦商業銀行汐止分行帳戶存摺壹本（帳號000000000000號
）沒收。
    事  實
一、乙○○雖預見提供金融機構帳戶之帳號供他人使用，並為其
    提領該帳戶匯入不明之款項，可能成為詐騙集團遂行詐欺犯
    行之「車手」，仍不違背其本意，而與真實姓名年籍均不詳
    綽號「阿弟仔」之詐欺犯罪集團成員等人，共同基於意圖為
    自己不法所有之犯意聯絡，於民國98年7 月5 日下午某時許
    ，在臺北市○○路松192 號之永豐商業銀行前，將其所有聯
    邦商業銀行（下稱聯邦銀行）汐止分行帳號000000000000號
    帳戶、永豐商業銀行（下稱永豐銀行）松山分行帳號000000
    00000000號帳戶及華南銀行不詳帳號帳戶之存摺及密碼，以
    每本帳戶新臺幣（下同）5,000 元之代價，賣予「阿弟仔」
    及其所屬詐欺集團使用，乙○○並以每日領取1,000 至3,00
    0 元不等之報酬，擔任「阿弟仔」所屬詐欺集團之車手，負
    責提領渠等所詐騙而匯款或轉帳至上開帳戶內之款項。嗣於
    98年8 月10日上午11時許，該詐欺集團某成員佯以李英豪法
    官之名義撥打電話予甲○○並佯稱：其涉及力霸案屬於被告
    ，應依其指示提領現金150 萬元交給法院行政人員「蘇仲啟
    」，後因「蘇仲啟」發生車禍無法前來取款，遂要求甲○○
    將150 萬元匯入指定之永豐銀行松山分行帳戶，致甲○○陷
    於錯誤，於98年8 月10日下午某時許，依該詐騙集團成員之
    指示，至臺北市○○區○○路1 段78號之華南銀行石牌分行
    ，將150 萬元匯入乙○○上開永豐銀行松山分行帳戶內；該
    詐騙集團某成員復承前犯意聯絡，撥打電話予甲○○，指示
    其至某郵局提領50萬元，前往臺北市○○路○ 段麥當勞前，
    由自稱「陳裕宏」之詐欺集團成員，交付2 份公文予甲○○
    收受，以取信予甲○○，使甲○○因而陷於錯誤，將上開50
    萬元交付予「陳裕宏」（無證據證明乙○○就此部分行為有
    犯意聯絡及行為分擔，詳如後述），事後甲○○始知受騙。
    該詐欺集團某成員旋於同日將甲○○匯入乙○○上開永豐銀
    行松山分行帳戶內之150 萬元，以轉帳匯款之方式，分別將
    5 萬元、135 萬元匯至乙○○上開聯邦銀行汐止分行帳戶內
    ，其餘10萬元則以該帳戶之提款卡提領一空。嗣於98年8 月
    11日上午9 時25分許，乙○○依該詐欺集團成員之指示，持
    上開聯邦銀行汐止分行帳戶存摺，欲至臺北縣新莊市○○路
    308 號之聯邦銀行中港分行以臨櫃提款方式提領上開詐得之
    其中125 萬元款項之際，因該帳戶業經列為警示帳戶，遭該
    銀行行員謝佩芸報警當場查獲而未領得款項，並扣得乙○○
    上開聯邦銀行汐止分行帳戶之存摺1 本，始查悉上情。
二、案經甲○○訴由臺北縣政府警察局新莊分局報告臺灣板橋地
    方法院檢察署檢察官偵查起訴及移送併辦。
    理  由
一、按本案被告乙○○所犯係死刑、無期徒刑、最輕本刑為3 年
    以上有期徒刑以外之罪，其於準備程序就前揭被訴事實為有
    罪之陳述，經受命法官告知簡式審判程序之旨，並聽取其與
    公訴人之意見後，本院認無不得或不宜改依簡式審判程序進
    行之處，爰依刑事訴訟法第273 條之1 第1 項、第284 條之
    1 之規定，裁定本件由受命法官獨任進行簡式審判程序，合
    先敘明。
二、上揭犯罪事實，業據被告於本院審理時坦承不諱，核與被害
    人甲○○及證人謝佩芸於警詢時證述之情節相符，並有臺北
    市政府警察局北投分局石牌派出所受理刑事案件報案三聯單
    、臺北市政府警察局北投分局石牌派出所受理各類案件紀錄
    表、內政部警政署反詐騙案件紀錄表、臺北市政府警察局北
    投分局石牌派出所受理詐騙帳戶通報警示簡便格式表、華南
    商業銀行匯款回條聯、聯邦銀行取款憑條各1 紙、永豐商業
    銀行松江分行永豐銀松江分行（098 ）字第00024 號函暨檢
    附帳號00000000000000號帳戶之開戶資料、往來明細資料表
    、聯邦商業銀行汐止分行（98）聯汐止字第133 號函暨檢附
    帳號000000000000號帳戶之開戶資料、交易明細各1 份在卷
    可稽（見98年度偵字第22060 號卷第20、33至38、50至59、
    60 至69 頁），足認被告自白核與事實相符，自可採為認定
    事實之依據，本件事證明確，被告上開犯行，堪予認定。
三、查被告提供上開銀行帳戶供詐騙集團使用，且約由其持上開
    銀行帳戶存摺提領詐騙所得款項，此等行為或均僅屬詐欺取
    財構成要件以外之行為，但被告既同意以其帳戶供詐騙集團
    使用後，再由其負責提款，顯然其已與詐騙集團就如何達成
    詐騙取財之目的有所謀劃，其之犯意當已提昇至詐欺取財之
    正犯犯意，雖其所從事者或僅係構成要件以外之行為，但此
    純屬詐欺取財犯意下所為之不同分工而已，並無礙於其詐欺
    取財正犯之成立。是核其所為，係犯刑法第339 條第1 項之
    詐欺取財罪。被告與綽號「阿弟仔」、「蘇仲啟」之成年男
    子及其所屬詐欺集團成員間就上開犯行，均有犯意聯絡及行
    為分擔，為共同正犯。至臺灣士林地方法院檢察署檢察官移
    送併辦（98年度偵緝字第1337號）關於被害人甲○○之犯罪
    事實，與本案為同一事實，本院自應併予審究，附此敘明。
    爰審酌被告除提供上開銀行帳戶供詐騙集團使用之外，並與
    渠等有所犯意聯絡，而參與提領詐騙款項等行為，助長詐騙
    集團財產犯罪之風氣，致被害人受騙轉帳至其銀行帳戶，實
    為當今社會層出不窮之詐財事件所以發生之根源，造成社會
    互信受損，擾亂金融交易往來秩序，影響層面廣泛，且亦因
    被告提供其個人帳戶，致使執法人員難以追查該詐騙集團或
    不法份子之真實身分，被告所為實屬不該，兼衡其犯罪之動
    機、目的、手段、所獲利益，及對被害人造成損失之程度、
    犯罪後坦承犯行等一切情狀，量處如主文所示之刑，並諭知
    易科罰金之折算標準，以資懲儆。至扣案之聯邦銀行汐止分
    行帳號000000000000號帳戶之存摺1 本，為被告所有供本件
    犯罪所用之物，爰依刑法第38條第1 項第2 款規定，併予宣
    告沒收。另被告所有供犯罪使用之上開永豐銀行、華南銀行
    帳戶存摺、提款卡及聯邦銀行帳戶提款卡並未扣案，無證據
    證明尚屬存在，且上開帳戶業已列為警示帳戶，無再遭不法
    利用之虞，且非違禁物；另被告書寫之聯邦銀行取款憑條1
    紙，亦交予該銀行行員，並非被告所有之物，故均不併予宣
    告沒收，併此敘明。
四、至該詐騙集團某成員撥打電話予甲○○，指示其至某郵局提
    領50萬元，前往臺北市○○路○ 段麥當勞前，由自稱「陳裕
    宏」之詐欺集團成員，交付2 份公文予甲○○收受，以取信
    予甲○○，使甲○○因而陷於錯誤，將上開50萬元交付予「
    陳裕宏」部分，經查，檢察官僅就被告提供上開銀行帳戶供
    詐騙集團使用，且由其持上開銀行帳戶存摺提領詐騙所得款
    項之詐欺取財犯行予以起訴，並未起訴被告有何行使偽造公
    文書犯行，是本院自無庸就行使偽造公文書部分予以審究，
    再者，亦無證據證明被告就「陳裕宏」向甲○○收取50萬元
    部分有犯意聯絡及行為分擔，尚難逕認被告就該詐欺集團其
    他成員詐騙甲○○50萬元之行為，有預見可能性，而須同負
    其責，併予敘明。
據上論斷，應依刑事訴訟法第273 條之1 第1 項、第299 條第1
項前段，刑法第28條、第339 條第1 項、第41條第1 項前段、第
38條第1 項第2 款，刑法施行法第1 條之1 ，判決如主文。
本案經檢察官張慶林到庭執行職務。
中    華    民    國    99    年    2     月    3     日
                  刑事第十二庭  法  官  錢衍蓁
上列正本證明與原本無異。
如不服本判決，應於判決送達後10日內敘明上訴理由，向本院提
出上訴狀 (應附繕本) ，上訴於臺灣高等法院。其未敘述上訴理
由者，應於上訴期間屆滿後20日內向本院補提理由書「切勿逕送
上級法院」。
                                書記官  劉靜慧
中    華    民    國    99    年    2     月    3     日
附錄本案論罪科刑法條全文：
中華民國刑法第339條
意圖為自己或第三人不法之所有，以詐術使人將本人或第三人之
物交付者，處5年以下有期徒刑、拘役或科或併科1千元以下罰金
。
以前項方法得財產上不法之利益或使第三人得之者，亦同。
前二項之未遂犯罰之。

司法院資訊處製作；財團法人民間司法改革基金會備份。
